臺灣高等法院高雄分院刑事判決　　　　100年度上易字第101號
上　訴　人　臺灣高雄地方法院檢察署檢察官
被　　　告　顏德
上列上訴人因被告過失傷害案件，不服臺灣高雄地方法院99年度
審易字第2742號中華民國99年12月21日第一審判決（起訴案號：
臺灣高雄地方法院檢察署99年度偵續字第27號），提起上訴，本
院判決如下：
     主  文
上訴駁回。
     理  由
一、按不服地方法院之第一審判決而上訴者，應向管轄第二審之
    高等法院為之。上訴書狀應敘述具體理由；上訴書狀未敘述
    上訴理由者，應於上訴期間屆滿後20日內補提理由書於原審
    法院，逾期未補提者，原審法院應定期間先命補正。第二審
    法院認為上訴書狀未敘述理由或上訴有第362 條前段之情形
    者，應以判決駁回之。但其情形可以補正而未經原審法院命
    其補正者，審判長應定期間先命補正，刑事訴訟法第361 條
    、第367 條，分別定有明文。又所謂不服第一審判決之具體
    理由，必係依據卷內既有訴訟資料或提出新事證，指摘或表
    明第一審判決有何採證認事、用法或量刑等足以影響判決本
    旨之不當或違法，而構成應予撤銷之具體事由，始克當之（
    例如：依憑證據法則具體指出所採證據何以不具證據能力，
    或依憑卷證資料，明確指出所為證據證明力之判斷如何違背
    經驗、論理法則）；倘僅泛言原判決認定事實錯誤、違背法
    令、量刑失之過重或輕縱，而未依上揭意旨指出具體事由，
    或形式上雖已指出具體事由，然該事由縱使屬實，亦不足以
    認為原判決有何不當或違法者（例如：對不具有調查必要性
    之證據，法院未依聲請調查亦未說明理由，或援用證據不當
    ，但除去該證據仍應為同一事實之認定），皆難謂係具體理
    由，俾與第二審上訴制度旨在請求第二審法院撤銷、變更第
    一審不當或違法之判決，以實現個案救濟之立法目的相契合
    ，並節制濫行上訴（最高法院97年度台上字第892 號判決意
    旨參照）。是以上訴人之上訴書狀或補提之上訴理由書，雖
    有敘述上訴理由，惟所指判決不當、違法情形並未實際上存
    在或所指判決不當、違法情形未足以構成撤銷原判決之理由
    ，即與未敘述具體理由無異（最高法院71年度台上字第2364
    號判例意旨參照），其所為上訴，即不符合上訴之法定要件
    。
二、本件上訴人即公訴人雖於民國100 年1 月13日之上訴期間屆
    滿前提出上訴理由書狀，然公訴人上訴理由狀係稱：本件被
    告於其住處飼養犬隻，竟未予適當看管或拴上犬繩、嘴套等
    物品，導致其所飼養之土狗衝出家門咬傷告訴人，其過失實
    非輕微；而被告於審理中否認過失犯行，狡言強辯，並無悔
    意，且迄今未與告訴人達成和解，顯見其犯後態度不佳，原
    審僅判處拘役50日，如易科罰金，以新臺幣1000元折算1日
    ，緩刑2 年，並向被害人李瑞娟支付新臺幣5000元。量刑顯
    屬過輕，不能達到警惕被告之效果，實有不當，爰請撤銷原
    判決，另為適法之判決云云。
三、經查，原審認被告顏德犯有過失傷害罪，事證明確而予論罪
    科刑；又因被告行為時已滿80歲，有其身分年籍資料在卷，
    而依刑法第18條第3 項之規定，減輕其刑。並審酌被告飼養
    犬隻，負有應防止其所飼養動物無故侵害他人之生命、身體
    、自由、財產或安寧之責，竟疏未對其所飼養之土狗為適當
    看管或拴上犬繩、嘴套等物品，導致其所飼養之狗於上開時
    間衝出家門咬傷告訴人而受有上開傷害，所為確有不該；參
    以被告犯後於偵、審程序中改口否認犯行，且未與告訴人和
    解及賠償告訴人之損失，態度難謂良好；復考量告訴人所受
    傷害之程度，及被告已高齡82歲，且素行良好，查無前科，
    有臺灣高等法院被告前案紀錄表1 紙附卷可按，而本件並非
    被告故意所犯，惡性較輕等一切情狀，量處拘役50日，並諭
    知如易科罰金，以新台幣壹仟元折算壹日。又敘明被告未曾
    因故意犯罪受有期徒刑以上刑之宣告，有上開被告前案紀錄
    表供核，而被告雖尚未與告訴人達成和解，惟其年事已高，
    本件又非故意犯罪，從刑罰之目的及功能觀之，尚無執行之
    實質意義，且其經此偵、審程序後，應當知所警惕，而無再
    犯之虞，是認為前所宣告之刑，以暫不執行為適當，爰依刑
    法第74條第1 項第1 款之規定，併予宣告緩刑2 年。惟因被
    告之過失行為確實已造成被害人即告訴人之傷害，爰命被告
    另向被害人李瑞娟支付新臺幣（下同）5,000 元。
四、公訴人雖另以上開上訴意旨提起上訴，指摘原判決不當；然
    查，維護刑事被告之防禦權，乃公平審判基礎之一，被告在
    訴訟過程中，對於被訴事實作答辯，要屬其防禦權之行使，
    事實審法院固得本於確信，為適當斟酌，但不能僅因其一再
    答辯，即有偏見，尤不能憑以認定其犯後毫無悔意，作為量
    刑之準據；本件被告被訴過失傷害，而其犯罪情節，即被告
    對於其所飼養之土狗，疏未採取前揭防護及隔離措施，致告
    訴人遭其所飼養之土狗撲咬而受有傷害，已為原審所認定屬
    實，是就被告之犯罪行為，係屬過失犯，即非故意犯罪者，
    因而就刑罰之非難性本屬較低，此觀刑法第12條第2 項規定
    ，過失行為之處罰，以有特別規定為限，即可自明。況且被
    告行為時因已滿80歲，依刑法第18條第3 項規定，得減輕其
    刑；且審酌被告生平尚無前科記錄而予緩刑，併命向被害人
    為一定金額之給付，應已兼顧被告之刑事責任及被害人之損
    害填補，此由被告與告訴人於原審判決後，均未上訴而甘服
    原判決，益可為證；況且原審既已命被告應向被害人支付新
    臺幣5,000 元，如被告未履行該負擔，告訴人即被害人自得
    依刑法第74條第4 項規定，聲請強制執行；甚至檢察官亦得
    撤銷被告之緩刑宣告，即雙方根本無再另為和解之必要（蓋
    原審命被告為一定之給付，即等同民事給付判決），顯然原
    判決已顧及本案法理情之調適。
五、本院審酌上情，認原審已依全辯論意旨及調查證據之結果，
    論處被告罪刑，並說明其認定事實之理由及所憑之證據，客
    觀上認事用法尚無不合，並在刑期之法定範圍內，科處被告
    拘役50日，量刑尚稱允可。茲公訴人提起上訴，僅就原審依
    職權行使之量刑事由為爭辯，即被告於原審審理中未俯首認
    罪；未與被害人達成和解等，而非依據卷內訴訟資料或提出
    新事實新證據，具體指摘原判決認定事實、適用法律有何違
    法或不當；甚至未具體指摘原判決就證據之取捨有何違背論
    理法則或經驗法則之情事，則其上訴顯屬未敘述具體理由。
    核之上揭說明，應認本件上訴違背法律上之程式。爰依刑事
    訴訟法第367 條前段、第372 條，不經言詞辯論，逕為判決
    如主文。
中    華    民    國   100    年    2     月    8     日
                  刑事第四庭    審判長法  官  蕭權閔
                                      法  官  林水城
                                      法  官  吳進寶
以上正本證明與原本無異。
本判決不得上訴。
中    華    民    國   100    年    2     月    8     日
                                      書記官  唐奇燕